【裁判字號】    89,台上,2704
【裁判日期】    890518
【裁判案由】    業務過失致人於死
【裁判全文】
最高法院刑事判決                              八十九年度台上字第二七○四號
    上訴人  台灣高等法院檢察署檢察官
    被  告  甲○○
右上訴人因被告業務過失致人於死案件，不服台灣高等法院中華民國八十六年七月三
十日第二審判決（八十六年度交上訴字第五四號，起訴案號：台灣宜蘭地方法院檢察
署八十五年度偵字第一○二七號），提起上訴，本院判決如左：
    主  文
原判決撤銷，發回台灣高等法院。
    理  由
本件原判決以公訴意旨略稱：被告甲○○係大貨車司機，為從事駕駛業務之人，於民
國八十三年五月二十一日下午二時二十分許，駕駛ＧＳ－六六九號營業大貨車，沿宜
蘭縣員山鄉○○路由大同往員山方向行駛，於行經員山鄉○○路燈桿編號「高拉桿Ｋ
七五Ａ七○」號前彎道時，應注意時速不得超過四十公里之標誌並作隨時停車之準備
，並應注意在劃有方向限制線之路段，不得駛入來車道之車道內，因過失而超速行駛
並侵入來車道，致其駕駛之大貨車左側第二外輪胎，與對向駛來亦疏未注意時速不得
超過四十公里並作隨時停車準備之李銘益所駕駛之ＧＷＢ－○八七號機車發生擦撞，
李銘益駕駛之機車因而倒地，致所附載之劉佳貞頭部挫傷並腦出血，於八十五年五月
二十七日上午傷重不治死亡。因認被告涉犯刑法第二百七十六條第二項之業務過失致
人於死罪嫌云云。經審理結果，不能證明被告犯罪，因而維持第一審諭知被告無罪之
判決，駁回檢察官在第二審之上訴，固非無見。
惟查：審理事實之法院對於被告有利及不利之證據，應一律注意，詳為調查，綜合全
案證據資料，本於經驗法則以定其取捨，並將取捨證據及得心證之理由於判決內詳為
說明。故證據雖已調查，而尚有其他部分並未調查，仍難遽為被告有利或不利之認定
；苟非調查之途已窮，而被告之犯罪嫌疑仍屬不能證明，要難遽為無罪之判斷；如有
應調查之證據未予調查，率行判決，其判決當然為違背法令。原判決理由三之(三)說明
採公路局第四區工程處第一工務段八十五年七月二十七日八五－三七○－一（二七八
）號函謂肇事路段之行車速限係時速六十公里，為認定被告於車禍發生當時之行車速
度在時速四十公里至五十公里左右，無超過速率限制之違規事實，並據為被告無過失
論據之一。惟公路局第四區工程處第一工務段前函謂台七線 109K＋600處為行車速限
60公里＼小時（原審卷第四十二頁）云云，而卷附道路交通事故調查報告表等卷內資
料，僅顯示肇事地點在宜蘭縣員山鄉○○村○○路燈桿編號Ｋ七五Ａ七○號高拉桿前
之道路；另相驗卷（影印本）內附有註明一○七公里及一一三公里處設有時速四十公
里行車速限標誌之道路照片二張，被害人家屬指稱係肇事地點前後設有行車速限標誌
處之照片，肇事地點在該行車速限路段內，被告確有超速駕車肇禍之過失云云。綜上
以觀，肇事地點是否在台七線 109K＋600處？該處是否為行車速限60公里＼小時之路
段﹖而非40公里＼小時之路段﹖肇事當時被告有無超速行車，均欠明瞭，此與被告有
無過失之認定，至有關係，原審未予究明釐清，遽為被告有利之認定，其審理猶有未
盡。又汽車駕駛人駕駛汽車行經彎道、坡路……時，均應減速慢行，作隨時停車之準
備，道路交通安全規則第九十三條第一項第四款規定甚明，原判決理由三之(五)既說明
肇事地點在上下坡之路段且為連續彎道上，如果無訛，則被告駕駛大貨車行經該處時
，有無減速慢行，作隨時停車之準備﹖若否，是否全無過失﹖與本件肇事致被害人死
亡有無相當因果關係﹖尚待釐清。再原判決理由四說明本件原經檢察官不起訴處分確
定，嗣因檢察官另傳訊證人林絢濤、吳德財二人後，認發現新事實新證據而重新起訴
，其再行起訴並無違背刑事訴訟法第二百六十條之規定云云，如果無訛，原判決對於
檢察官起訴所指之新事實新證據何以不足為被告不利之認定，未加論述亦有理由不備
之可議。檢查官上訴意旨指摘原判決不當，尚非全無理由，應認有撤銷發回更審之原
因。
據上論結，應依刑事訴訟法第三百九十七條、第四百零一條，判決如主文。
中      華      民      國    八十九    年      五      月     十八     日
                              最高法院刑事第五庭
                                  審判長法官  董  明  霈
                                        法官  丁  錦  清
                                        法官  林  茂  雄
                                        法官  王  居  財
                                        法官  張  祺  祥
      右正本證明與原本無異
                                              書  記  官
中      華      民      國    八十九    年      五      月    二十九    日


司法院資訊處製作；財團法人民間司法改革基金會備份。
